臺灣宜蘭地方法院刑事判決　　　　　　　　　　　　　九十三年度易字第一八一號
　　公　訴　人　臺灣宜蘭地方法院檢察署檢察官
　　被　　　告　戊○○　男　三.
　　　　　　　　己○○　男　三.
右列被告因竊盜案件，經檢察官提起公訴（九十三年度偵字第二八一號），本院判決
如左：
    主  文
戊○○共同竊盜，累犯，處有期徒刑柒月，鑰匙壹把沒收。
己○○共同竊盜，累犯，處有期徒刑陸月，如易科罰金，以佰元折算壹日，鑰匙壹
把沒收。
    事  實
一、戊○○曾犯竊盜、麻醉藥品管制條例、偽造文書等罪，經法院分別判處有期徒刑
    二年四月、七月、四月，並定其應執行刑有期徒刑二年十一月，於民國八十七年
    一月二十六日縮短刑期假釋出監，刑期至八十八年五月十六日屆滿，以已執行論
    ；己○○曾犯竊盜罪，經法院判處有期徒刑六月，於八十八年十月三十日假釋出
    監，刑期至八十九年二月十四日屆滿，以已執行論。
二、詎戊○○、己○○二人均不知悔改，竟基於意圖為自己不法所有之犯意聯絡，於
    九十三年一月十八日零時三十分許，由戊○○駕駛其自有之車號Ｕ三─一二六八
    號小貨車，搭載己○○至宜蘭縣羅東鎮○○○路三十八號，由己○○把風，戊○○下手行竊，持己○○所有之貨車鑰匙壹把打開屬凱泰有限公司所有，現由員工
    甲○○保管使用中而停放於羅東鎮○○○路三十八號門口之車牌號碼Ｇ五─四八
    二六號小貨車之車門鎖及電門鎖。於得手後戊○○、己○○二人即駕駛該車逃逸
    ，因甲○○旋即發現小貨車被竊，立刻向經過之警車報案，至同日凌晨零時五十
    分許，為警在宜蘭縣冬山鄉○○路二八一巷口攔獲戊○○、己○○二人，己○○
    當場被捕，戊○○則趁亂逃逸，並扣得二人所竊取之小貨車一部。
三、案經甲○○訴由宜蘭縣警察局羅東分局報請臺灣宜蘭地方法院檢察署檢察官偵查
    起訴。
    理  由
一、訊據被告己○○於本院審理中坦承與被告戊○○前往宜蘭縣羅東鎮○○○路三十
    八號，並持自備鑰匙竊取車牌號碼Ｇ五—四八二六號自用小貨車，惟辯稱：當日
    第一次是騎機車到現場，當時身上帶有整付的鑰匙，包含一支家中貨車的鑰匙，
    第二次伊告訴戊○○要去搬東西，叫戊○○載伊去，戊○○開他的自小客車來載
    伊，而伊下車時戊○○坦承在車上云云；訊據被告戊○○駕駛汽車搭載己○○前
    往宜蘭縣羅東鎮○○○路三十八號，惟矢口否認有竊盜犯行，並辯稱：己○○叫
    伊開車載他去借車，再去搬東西，好像說要搬冷氣，伊在車上等，是己○○開那
    輛車他們各開一部車離開，開了五百公尺後，己○○說不太會開，伊將車子停在
    那邊，由伊開己○○的車子，己○○坐旁邊，之後警察追逐時因為伊有喝酒，怕
    被吊照及罰款，所以己○○跳車後伊還繼續開車云云。然查：
  (一)就前開竊盜情形，依被害人甲○○於本院審理中證稱：車子停在住處附近的路旁
    ，伊將車子停好後回到家，正要走到樓上的時候，聽到車輛發動的聲音，伊從二
    樓窗戶往外看，發現車子被開走，伊就跑到樓下，被竊車子從三星往羅東市區方
    向行駛，伊就開自己的車子去追，車子開得很快，伊大約追了約一、二公里左右
    ，伊沒有看到駕駛有換手，只有看到他們開車彎來彎去而已，而被竊車輛後面沒
    有看到跟著其他車輛，追到一半伊看到警車，就轉彎攔下警車報案等語（參見本
    院九十三年七月二十六日審判筆錄）；證人乙○○警員於本院審理中證稱：當天
    伊在巡邏，接到無線電通報說羅東新群五路三八號有車輛失竊，他們在復興路跟
    水井路口發現通報的失竊車輛，他們開巡邏車去追，並有開警示燈，但是沒有鳴
    笛，被竊車輛反而加速，伊看到失竊車輛上有二人，追了五、六百公尺，被竊車
    輛開到復興路的時候，已經被他們堵住了，當時車輛有減速，己○○趁機跳車，
    被竊的車輛迴轉，伊下車追己○○，另一同事丙○○開車去追被竊車輛，後來在
    二八一巷口發現被竊車輛，同事告訴伊說開車的人不見了等語（參見本院九十三
    年七月二十六日審判筆錄）；證人丙○○警員亦證稱：在凌晨零點三十分左右接
    獲失竊車輛通報，當時他們沿線巡邏該車，到了水井路復興路口的時候，我們看
    到該車橫向在復興路口，行跡詭異，忽快忽慢，看到車號，就是失竊的Ｇ五─四
    八二六號車，他們往前行駛確定是該車後，按喇叭三次左右，要求將車輛靠右行
    駛，但該車不予理會，反而加速行駛，他們繼續追到復興路、廣興路的橋頭時，
    該車停下，車上的己○○跳車，他們車上的一名義警就跟所長去追己○○，開車
    的人就將車輛倒車開到復興路口，又迴轉往原來的方向行駛，之後伊等義警上車
    配合後繼續追該車，當時該車已經距離伊約七、八百公尺，追到復興路二八一巷
    口的時候，該車停放在該處，車上已經沒有人了等語（參見本院九十三年七月二
    十六日審判筆錄）。
  (二)雖被告戊○○矢口否認有與被告己○○共同行竊之犯行，惟依證人甲○○前開所
    述，其於發現自用小貨車失竊後即開車追逐，其追逐一、二公里之距離均未見被
    竊車輛後面跟隨他車及失竊車輛有停下交換駕駛之情形，且當員警追逐失竊車輛
    時，戊○○駕駛該車拒不停下受檢反加速逃逸，並於復興路、廣興路之處其與己○○分頭逃逸躲避追緝，參以被告己○○前於偵查中自承：是戊○○向伊說要去
    開車子，伊就與戊○○一起去，戊○○去牽車時伊在戊○○開的車上，他們一起
    開小貨車回家，警察有追他們，戊○○說要跑，而伊剛開車門就被警察追獲等語
    （參見九十三年一月十八日偵訊筆錄），顯見被告戊○○、己○○二人係共同前
    往現場，由己○○於車上把風，戊○○實施竊盜犯行無訛。此外並有車牌號碼Ｇ
    五—四八二六號自用小貨車行車執照及贓物認領保管單各一紙附卷可稽。綜上所
    述，本件事證明確，被告戊○○所辯顯係卸責之詞，不足採信，被告戊○○、己○○二人竊盜犯行洵堪認定，應依法論科。
二、核被告戊○○、己○○二人均係犯刑法第三百二十條第一項竊盜罪。被告二人就
    上揭竊盜犯行，有犯意聯絡及行為之分擔，皆為共同正犯。查被告戊○○曾犯竊
    盜、麻醉藥品管制條例、偽造文書等罪，經法院分別判處有期徒刑二年四月、七
    月、四月，並定其應執行刑有期徒刑二年十一月，於八十七年一月二十六日假釋
    出監，刑期至八十八年五月十六日屆滿，被告己○○曾犯竊盜罪，經法院判處有
    期徒刑六月，於八十八年十月三十日假釋出監，刑期至八十九年二月十四日屆滿
    ，有渠等之臺灣高等法院被告全國前案紀錄表各一件附卷可按，渠等受有期徒刑
    之執行完畢，五年內再犯法定刑有期徒刑以上之右罪，均為累犯，均依法加重其
    刑。爰審酌被告二人犯罪之目的、手段，竊得財物之價值，且於犯後被告己○○
    坦承其竊盜犯行，而被告戊○○則飾詞卸責，毫無悔意等一切情狀，分別量處如
    主文所示之刑，並就被告己○○諭知易科罰金之折算標準，以示懲儆。被告二人
    持以行竊所用之鑰匙一把，係屬被告己○○所有，業據其供明在卷，雖未扣案，
    但不能證明業已滅失，依法宣告沒收之。
三、(一)移送併辦意旨（九十三年度偵字第二四三九號）另以：被告戊○○意圖為自己
    不法之所有，於九十三年七月十六日上午八時許，在宜蘭縣羅東鎮○○路○段一
    巷北成大鎮前，趁被害人丁○○疏未注意看管財物之際，竊取被害人丁○○所有
    之車牌號碼ＵＬ—○七二五號自小客貨車，於得手後將該車車牌取下，改懸掛車
    牌號碼為ＧＳ—一二四一號車牌後，將竊得車輛供己使用。嗣於九十三年七月十
    七日凌晨二時二十二分許，在宜蘭縣羅東鎮○○路與南宜一路為警查獲，因認被
    告戊○○涉有刑法第三百二十條第一項竊盜罪嫌。
  (二)公訴人認被告涉有前開竊盜罪嫌，係以被害人丁○○所有之前開車輛於九十三年
    七月十六日上午八時許，在宜蘭縣羅東鎮○○路○段一巷北成大鎮前遭竊，嗣後
    被告戊○○於九十三年七月十七日凌晨二時二十二分許，為警在宜蘭縣羅東鎮○○路與南宜一路為警查獲駕駛該車為主要論據。訊據被告戊○○堅詞否認有前開
    竊盜犯行，並辯稱：車輛係綽號「阿成」之男子交給伊的，是於九十三年七月十
    七日凌晨一時許在羅東奧林匹克保齡球館前交付，因為伊車子壞掉，向「阿成」
    借車是要回家，「阿成」在原處等伊回家拿工具來補胎等語
  (三)按犯罪事實應依證據認定之，無證據不得推定其犯罪事實，刑事訴訟法第一百五
    十四條第二項定有明文。又刑事訴訟法上認定犯罪事實所憑之證據，雖不以直接
    證據為限，間接證據亦包括在內，然而無論直接證據或間接證據，其為訴訟上之
    證明，須於通常一般之人均不致有所懷疑，而得確信其為真實之程度者，始得據
    為有罪之認定，惟採用間接證據時，必其所成立之證據，在直接關係上，雖僅足
    以證明他項事實，而採此他項事實，本於推理之作用，足以證明待證事項者，方
    為合法，若係憑空之推想，則尚非間接證據，且如未發現相當證據，或證據不足
    以證明，自不能以推測或擬制之方法，以為裁判之基礎，最高法院分別著有七十
    六年台上字第四九八六號、三十二年上字第六七號、四十年台上字第八六號判例
    可資參照。
  (四)經查：就車牌號碼ＵＬ—○七二五號自用小客貨車係被害人丁○○於九十三年七
    月十六日上午八時許，在宜蘭縣羅東鎮○○路○段一巷北成大鎮遭竊，業據被害
    人丁○○於警訊中證述在卷，而被告亦自承為警查獲時確有駕駛該失竊之事實，
    惟按持有贓物之原因不一而足，或係竊取他人之物而持有，或係自他人處收受皆
    有可能，尚不得僅以持有贓物之行為，即認持有者確有行竊之犯行。參以被告戊○○為警查獲後，自始均供稱該車係由綽號「阿成」男子所交付，而依卷內資料
    證據資料，並無就此部分詳為查證。是依卷內證據資料，並無積極證據足認被告
    確有公訴人所指此部份之竊盜犯行，惟移送併辦意旨認被告此部分之犯行與前揭
    竊盜罪論罪科刑部分，係概括犯意為之，有連續犯之裁判上一罪之關係，爰不另
    為無罪之諭知，此部分應退回檢察官另為適法之處理，附此敘明。
據上論斷，應依刑事訴訟法第二百九十九條第一項前段，刑法第二十八條、第三百二
十條第一項、第四十七條、第四十一條第一項前段、第三十八條第一項第二款，罰金
罰鍰提高標準條例第一條前段、第二條判決如主文。
本案經檢察官劉憲英到庭執行職務
中　　　華　　　民　　　國　　九十三　　年　　　九　　　月　　　六　　　日
                                  臺灣宜蘭地方法院刑事第四庭
                                        審判長法　官  林　惠　玲
                                              法  官  郭　顏　毓
                                              法  官  辜　漢　忠
右正本證明與原本無異。
如不服本判決，應於判決送達後十日內，向本院提出上訴狀。（應附繕本）
                                              書記官  林  秀  麗
中　　　華　　　民　　　國　　九十三　　年　　　九　　　月　　　七　　　日
附錄本案論罪科刑法條全文：
刑法第三百二十條第一項
意圖為自己或第三人不法之所有，而竊取他人之動產者，為竊盜罪，處五年以下有期
徒刑、拘役或五百元以下罰金。
